【裁判字號】    89,感抗,186
【裁判日期】    890905
【裁判案由】    檢肅流氓條例
【裁判全文】
臺灣高等法院治安法庭裁定                        八十九年度感抗字第一八六號
    抗  告  人
    即移送機關  臺北市政府警察局萬華分局
    法定代理人  甲○○
    受  裁定人
    即被移送人  乙○○
右抗告人因被移送人檢蕭流氓條例案件，不服台灣台北地方法院八十九年度感裁緝字
第七號，中華民國八十九年九月五日裁定（移送書文號：八十六年十二月一日北市警
勇分三治字第八六六一五五○一○○號），提起抗告，本院裁定如左：
    主      文
抗告駁回。
    理      由
(一)原裁定以：
  一移送意旨略以：被移送人乙○○綽號「五霸」，自稱為「華山幫」之不良幫派成
    員，於民國八十五年八月十八日凌晨四時十分許，因知「華山幫」老大丙○○，
    在台北市○○街一五０號紅花閣餐廳飲酒作樂時，與「下厝庄幫」成員之丁○○
    等人發生不快，乃在丙○○之示意教唆，由腰際拔出仿美國SMITH&WESSON廠口徑
    ０點三八吋轉輪手槍一支，朝丁○○等人開槍，致雙方多人受傷，因認被移送人
    有檢肅流氓條例第二條第二、三、五款等流氓行為，經移送機關會同相關治安單
    位初審認定，報請臺北市政府警察局複審認定為情節重大流氓，移送本院治安法
    庭審理等語。
  二按檢肅流氓條例第二條各款所列之流氓行為逾三年者，警察機關不得提報、認定
    或移送法院處理，且前述三年期間自流氓行為成立之日起算，但行為有連續或繼
    續之狀態者，自行為終了之日起算，檢肅流氓條例第三條定有明文。依該條例第
    三條規定及其立法意旨觀之，流氓行為之檢肅權時效期間為三年，若已移送法院
    審理中，檢肅權並無不行使之情形，自不生時效進行之問題。又檢肅流氓條例第
    二十三條僅規定法院受理流氓案件，該條例及其他法令未規定者，準用刑事訴訟
    法之規定，是流氓案件並無準用刑法時效停止規定之明文，尚不得比附援用刑法
    有關時效停止之規定，而為不利當事人之解釋。因而被移送人如於法院審理中經
    通緝致審理之程序不能繼續時，應自其流氓行為成立之日起，但行為有連續或繼
    續之狀態者，自行為終了之日起，扣除法院於通緝前之審理期間，計算至滿三年
    之日為止，時效即告完成。次按時效已完成者，應裁定不付感訓處分，檢肅流氓
    條例第十三條第三項第五款亦定有明文。
  三經查：移送機關所指被移送人乙○○之流氓行為，其行為終了日為八十五年八月
    十八日，經移送機關於八十六年十二月三日移送本院收案審理後，本院於八十七
    年六月二十五日通緝被移送人，此有本院治安法庭收文戳及通緝書附卷可稽，則
    自被移送人行為終了之日起，扣除本院於通緝前六月又二十三日之審理期間，其
    檢肅權時效應於八十九年三月十二日完成，依上開說明，爰就本件移送之流氓行
    為依檢肅流氓條例第十三條第三項第五款，裁定乙○○不付感訓處分。
(二)抗告意旨略以：
  查檢肅流氓條例第三條之規定：前條各款流氓行為逾三年者，警察機關不得提報、
  認定或移送法院審理。前項期間自流氓行為成立之日起算。但行為有連續或繼續狀
  態者，自行為終了之日起算。故核該條之旨意，係針對警察機關對涉嫌流氓行為對
  象，所為蒐證提報、認定或移送審理之時效限制。依此，該條文並無對審理機關亦
  產生同樣之約束力，然原裁定卻以時效完成遽以裁定不付感訓處分，似對該條文立
  法意旨見解有所差別，故爰請再予詳查等情。
(三)按檢肅流氓條例（下稱本條例）第三條第一項係規定流氓行為逾三年者警察機關不
  得提報、認定或移送法院審理，並非規定流氓行為逾三年者，不得交付感訓處分（
  社會秩序維護法第三十一條及其立法理由參照）。若移送機關將案件移送於管轄法
  院審理時，流氓行為檢肅權時效尚未完成者，則法院審理中，並無檢肅權不行使之
  情形，自不生時效進行之問題，故裁定時縱流氓行為已逾三年，仍得交付感訓處分
  。惟被移送人如於審理中經通緝致審理之程序不能繼續時，即發生檢肅權不行使之
  情形，時效自應進行。易言之：應自其流氓行為成立之日起；但行為有連續或繼續
  之狀態者，自行為終了之日起（本條例第三條第二項參照），扣除法院於通緝前之
  審理期間計算至滿三年之日為止，時效即告完成。（參照司法院刑事廳八十三年一
  月十三日廳刑一字第○一一六二號，函覆研究意見，原文見司法院八十四年六月
  印行之檢肅流氓條例法律問題等彙編第六三頁）。查原法院係因被移送人乙○○於
  審理中經通緝致審理之程序不能繼續，檢肅權時效應自通緝之日起又開始進行。本
  件原法院係於八十六年十二月三日受理移送，至八十七年六月二十五日通緝被移送
  人通緝前之審理期間計六月又二十三日。自被移送人行為終了日即八十五年八月十
  八日起，扣除上開通緝前之審理期間六月又二十三日，本件檢肅權時效期間三年，
  應於八十九年三月十二日完成，爰依本條例第十三條第三項第五款規定，裁定乙○
  ○不付感訓處分，已詳細說明其理由。用法、採證、計算方式，均無不合。抗告人
  認本條例第三條三年期間之規定，係針對警察機關對於涉嫌流氓行為，所為蒐證、
  提報、認定或移送審理之時效限制，該法條對於審理機關，並不產生同樣之約束力
  ，固非無見；惟就被移送人於審理中經通緝，時效又開始進行一節，疏未審酌，誤
  以為移送法院審理後，即概不生時效進行問題，與本條例第十三條第三項第五款之
  規定，顯有未合。抗告非有理由，應予駁回。
據上論斷，應依檢肅流氓條例第十五條前段裁定如主文。
中    華    民    國    八十九    年      十        月        三        日
                          臺灣高等法院治安法庭
                              審判長法  官  常  尚  信
                                    法  官  周  占  春
                                    法  官  盧  彥  如
右正本證明與原本無異。
不得抗告。
                                    書記官  鐘  秀  娥
中    華    民    國    八十九    年      十      月        五        日


司法院資訊處製作；財團法人民間司法改革基金會備份。
